【裁判字號】    92,家抗,73
【裁判日期】    921128
【裁判案由】    聲明繼承
【裁判全文】
臺灣高等法院臺南分院民事裁定  九十二年度家抗字第七三號  Ｊ
      抗  告  人  甲  ○  ○
      代  理  人  乙  ○  ○
右抗告人因聲明繼承被繼承人王世清遺產事件，對於中華民國九十二年八月三十一日
臺灣雲林地方法院九十二年度聲繼字第一一號裁定，提起抗告，本院裁定如左：
      主    文
抗告駁回。
抗告程序費用由抗告人負擔。
      理    由
一、本件聲請人即抗告人於原審法院聲請意旨略以：抗告人係大陸地區人民（住廣東
    省梅縣松南鎮蓬辣上村），為被繼承人王世清之女，被繼承人王世清於民國（下
    同）八十四年七月二十三日死亡，依民法第一千一百三十八條之規定，對其遺產
    有繼承權，爰依台灣地區與大陸地區人民關係條例第六十六條之規定，具狀表示
    聲明繼承，並依同條例施行細則第四十三條第一項，檢附被繼承人王世清之除戶
    戶籍謄本、繼承系統表，經海基會認證符合繼承人之身分之證明文件，向本院聲
    明繼承之意思表示云云。
二、原審法院裁定以：
  (一)、大陸地區人民繼承臺灣地區人民之遺產，應於繼承開始起三年內以書面向被繼
      承人住所地之法院為繼承之表示；逾期視為拋棄其繼承權。臺灣地區與大陸地
      區人民關係條例第六十六條第一項定有明文。
  (二)、經查，本件被繼承人王世清於八十四年七月二十三日死亡，此有戶籍謄本在卷
      可稽。而繼承，因被繼承人死亡而開始，民法第一千一百四十七條亦有明文，
      抗告人應於八十四年七月二十三日繼承開始起「三年」內以書面向原審法院為
      繼承之表示，卻遲至九十二年八月二十日始聲明繼承，依上開台灣地區與大陸
      地區關係條例規定，其逾期視為拋棄其繼承權，抗告人聲明繼承，難認合法，
      應予駁回。
三、抗告意旨略以（抗告人具狀誤載聲請再審，經原審法院於九十二年十月二日傳訊
    抗告人闡明後，抗告人表示其真意係提起抗告）：被繼承人王世清隻身在台，抗
    告人並不知其生或死。九十一年十月代理人乙○○回大陸探親時，抗告人乃託其
    回台查悉被繼承人王世清生前於雲林縣斗六南聖宮服務，惟於八十四年七月二十
    三日死亡並遺有新台幣八萬元之存款於雲林縣斗六郵局。抗告人係於九十二年初
    始知悉被繼承人死亡之事實，隨即依法委任代理人代為繼承之表示，法律不外乎
    情理，應自抗告人知悉之時點為臺灣地區與大陸地區人民關係條例第六十六條第
    一項時效之起算點，原審法院駁回抗告人聲明繼承被繼承人王世清遺產，自有違
    誤，求為廢棄原裁定云云。
四、按大陸地區人民繼承台灣地區人民之遺產，應於繼承開始起三年內以書面向被繼
    承人住所地之法院為繼承之表示，逾期視為拋棄其繼承權。台灣地區與大陸地區
    人民關係條例第六十六條第一項定有明文；再繼承，因被繼承人死亡而開始。繼
    承人自繼承開始時，除民法另有規定外承受被繼承人財產上之一切權利義務。民
    法第一千一百四十七條、第一千一百四十八條前段分別定有明文。準此，繼承人
    於被繼承人死亡時，當然承受被繼承人財產上之一切權利義務，並無待於繼承人
    之承認。倘繼承人為大陸地區人民而欲繼承台灣地區人民之遺產，則應於上揭時
    間內，以書面向被繼承人住所地之法院為繼承之表示，逾期未表示，即視為拋棄
    其繼承權，且前開三年期間之起算日，係自繼承開始起算，至於繼承人是否知悉
    或何時知悉，在所不問。
五、經查：本件被繼承人王世清於八十四年七月二十三日死亡，此有戶籍謄本附於原
    審卷可稽，揆諸前開說明，自被繼承人王世清於八十四年七月二十三日死亡之日
    即繼承開始之日起算三年內，即於八十七年七月二十三日前，抗告人應以書面向
    原審法院為聲明繼承之表示，乃抗告人竟遲至九十二年八月二十日始向原審法院
    為聲明繼承之表示，自非合法。原審法院予以駁回其聲明繼承之表示，核無不合
    。抗告人猶執前詞以臺灣地區與大陸地區人民關係條例第六十六條第一項時效之
    起算點，應自抗告人於九十二年初始知悉被繼承人王世清死亡之事實之日起算，
    以兼顧法律與人情云云，而指摘原裁定不當，求為廢棄，非有理由。
六、據上論結，本件抗告為無理由，依非訟事件法第八條第一項前段、第二十八條、
    民事訴訟法第四百九十五條之一第一項、第四百四十九條第一項、第九十五條、
    第七十八條，裁定如主文。
中      華      民      國    九十二    年    十一    月      二十八    日
                                    臺灣高等法院臺南分院民事第四庭
~B1審判長法官  林    金    村
~B2      法官  曾    平    杉
~B3      法官  胡    景    彬
右為正本係照原本作成。
不得再抗告。
中      華      民      國    九十二    年    十二    月        一      日
~B法院書記官  邱    春    榮


司法院資訊處製作；財團法人民間司法改革基金會備份。
